臺灣高等法院臺南分院刑事判決　　　　　　　 九十年度上訴字第五四八號　　 Ｃ
　　　上　訴　人
　　　即　被　告　音圓國際股份有限公司
　　　兼右被告
　　　代　表　人　乙　○　○
　　　右　一　人
　　　選任辯護人　吳　姝　叡
右上訴人因違反著作權法案件，不服臺灣台南地方法院八十九年度訴字第三六七號中
華民國九十年二月二十八日第一審判決（起訴案號：臺灣台南地方法院檢察署八十八
年度偵字第一○四四一號），提起上訴，本院判決如左：
      主      文
原判決撤銷。
本件公訴不受理。
      事      實
一、公訴意旨以：乙○○為設於桃園市○○路之音圓國際股份有限公司（以下簡稱音
    圓公司）之負責人，明知其等並未自寶麗金音樂出版管理股份有限公司（以下簡
    稱寶麗金管理公司）處取得「一代女皇」、（「酒醉的探戈」未經告訴）」、「
    買醉」、「海角天涯」、「港邊甘是男性傷心的所在」、「夕陽山外山」及「珍
    重我的愛」等歌曲之重製權，基於概括之犯意，自民國八十四年間起，在桃園市
    其公司陸續非法將上開歌曲重製灌錄在其所生產之音樂電腦伴唱機之硬碟內，銷
    售至台灣各地，在台南地區係經由不知情之代理商李乾良，售予不知情之鄭永和
    （另為不起訴處分），安裝在其經營之台南縣歸仁鄉○○路七一五號百地男ＫＴ
    Ｖ，於八十七年十一月六日下午四時四十分在上開地點為取得上開歌曲在台灣地
    區獨家授權之美華影視股份有限公司（以下簡稱美華公司）代表會同警方搜索查
    獲，並扣得電腦伴唱機一台及伴唱目錄一本。因認被告涉有違反著作權法第九十
    一條第二項罪嫌。
    理  由
一、訊據被告乙○○，固承認有重製灌錄上開歌曲之行為，惟矢口否認有違反著作權
    法行為，辯稱：伊早在民國八十七年十月二十三日，便跟一位在唱片出版界頗負
    盛名及份量之丙○○簽訂一份「歌曲（詞曲）重製權委任代理處理規範契約書」
    ，當時伊便與丙○○在契約書約明「附表所列歌曲視為合約之一部份」，而該附
    表所列歌曲中，便包括有「一代女皇」、「酒醉的探戈」、「買醉」、「海角天
    涯」、「港邊甘是男性傷心的所在」、「夕陽山外山」等歌曲在內等語。又被告
    音圓公司之職員甲○○則到庭陳稱該公司於八十七年十二月二十日已取得合法授
    權重製寶麗金管理公司所出版之音樂著作之權利，又其公司之電腦伴唱機有為特
    別喜好自我創作音樂的消費者所設計的自行灌錄歌曲的功能，又該公司合法授權
    之產品，均會在歌曲目錄紙上印上音圓公司之浮水印云云，並提出授權書及歌曲
    目錄本為據。
二、本案告訴人告訴被告音圓公司、乙○○侵害伊之著作計有「一代女皇」、「酒醉
     的探戈」、「買醉」、「海角天涯」、「港邊甘是男性傷心的所在」、「夕陽
     山外山」及「珍重我的愛」（下稱系爭著作），惟依寶麗金公司與美華公司所
     簽訂「著作權轉讓契約書」（(見本院一卷第一九九頁），並無「酒醉的探戈」
     。告訴人代理人亦陳明其告訴內容未包括「酒醉的探戈」在內，先為明。
三、系爭六首歌係由寶麗金公司於民國八十七年八月一日將系爭著作之著作財產權轉
    讓予美華公司，有使用同意合約書附卷可證，美華公司告訴代理人於九十年五月
    二十二日及同年六月十九日庭訊亦曾分別明確表示：「告訴人僅告訴八十七年八
    月一日（即告訴人美華公司自寶麗金公司受讓系爭著作財產權之日）起至八十七
    年十二月二十日（被告音圓公司與寶麗金公司訂立書面契約之日）止之重製行為
    。」 (見本院卷第九十年五月二十二日及同年六月十九日筆錄)，告訴內並自承
    ：「我們八月一日之前沒有權利。」
四、惟本案所查扣之電腦伴唱機，依使用者百男地ＫＴＶ負責人鄭永和於台南地方法
    院檢察署八八年偵字一○四四一號偵查中，八十七年十一月九日警訊筆錄記載：
    「（警方所查扣之音圓電腦伴唱機乙台價值多少錢？何時購買？）價值約新台幣
    陸萬參仟元，在八十七年六月十五日購買。」且告訴人於告訴狀亦多次指稱被告
    係自八十四年起擅用系爭歌曲，則在八十四年至八十七年八月一日告訴人美華公
    司取得著作財產權前，被告已經製造伴唱機，被告縱未經授權而擅自重製，但其
    行為時，告訴人尚未取得寶麗金公司之授權，其告訴被告等侵害著作權，自難認
    係合法告訴。
五、按犯著作權法第九十一條第二項之罪，須告訴乃論，著作權法第一百條規定甚明
    ，本件被告實施重製行為時，告訴人尚未取得著作財產權，其告訴被告等侵害著
    作權，自難認係合法告訴，應諭知不受理判決。原審疏未詳查，遽為有罪判決，
    容有未洽，被告等上訴意旨，指摘原判決不當，為有理由，應由本院撤銷改判，
    另為不受理之諭知。
六、本件為程序上判決，告訴人及被告其餘實體上主張及抗辯，無審酌之必要。本件
    既應諭知不受理，則臺灣桃園地方法院檢察署八十九年度偵字第四八九四號、九
    二○九號、八十九年他字第一四六二號、臺灣新竹地方法院檢察署八十九年度偵
    字第二五九六號檢察官移送併辦部分，與本件即無裁判上一罪關係，應退還檢察
    官，另為偵查處理，均併此說明。
據上論結，應依刑事訴訟法第三百六十九條第一項前段、第三百六十四條、第三百零
三條第七款判決如主文。
本案經檢察官許仲瑩到庭執行職務。
中    華    民    國      九十一      年      四      月      二十四    日
                                  臺灣高等法院臺南分院刑事第四庭
                                      審判長法官  陳    義    仲
                                            法官  宋    明    蒼
                                            法官  楊    子    莊
右正本證明與原本無異。
如不服本判決，應於判決送達後十日內向本院提出上訴狀，其未敘述理由者並應於提
出上訴狀後十日內向本院補提理由書（應附繕本)。
                                      法院書記官  王    全    龍
中    華    民    國      九十一      年      四      月      二十九    日
